【裁判字號】    98,交聲,182
【裁判日期】    980626
【裁判案由】    違反道路交通管理處罰條例聲明異議
【裁判全文】
臺灣基隆地方法院交通事件裁定         98年度交聲字第182號
移送機關即  交通部公路總局臺北區監理所基隆監理站
原處分機關
異  議  人  甲○○
即受處分人          國民
上列受處分人因違反道路交通管理處罰條例案件，對於交通部公
路總局臺北區監理所基隆監理站於中華民國98年5 月13日所為之
處分（原處分案號：基監字第裁42－RB0000000 號），聲明異議
，本院裁定如下：
    主  文
異議駁回。
    理  由
一、原處分意旨略以：異議人即受處分人（下稱異議人）於民國
    （下同）98年4 月6 日9 時8 分許，騎乘車號CMY－216號普
    通重型機器腳踏車行經基隆市○○路、愛二路路口，為基隆
    市警察局第一分局警備隊執行勤務之員警攔停並製單舉發「
    駕車行經有燈光號誌管制之交岔路口闖紅燈」之違規，嗣異
    議人按期申訴，原處分機關乃依違規通知單所載違規事實，
    而以道路交通管理處罰條例第53條第1 項規定裁處受處分人
    罰鍰新臺幣（下同）1,800 元，且依同條例第63條第1 項第
    3款之規定（原處分機關漏引第1項第3款），並記受處分人
    違規點數3點。
二、異議意旨略以：異議人於98年4 月6 日9 時8 分，騎乘車牌
    號碼CMY－216號普通重型機器腳踏車行經基隆市○○路、愛
    二路路口，因紅燈左轉被警查獲，致遭裁處罰鍰新臺幣1,80
    0 元，惟該二條路皆為單行道，所有車輛一律須左轉仁五路
    ，而闖紅燈之定義為紅燈號誌亮時不依規定暫停仍持續直行
    穿越或左轉，致妨礙到前方交岔路車輛通行。異議人遭取締
    之道路不可能發生穿越之情形，且員警在基隆市警察局舉發
    違反道路交通管理事件通知單上之違規事實欄係填入「紅燈
    左轉」，故異議人認為其違規情形應適用道路交通管理處罰
    條例第53條第2 項方為適法，並認為該處分顯有錯誤，為此
    提出聲明異議云云。
三、經查：
  (一)異議人所騎乘車牌號碼CMY－216號普通重型機器腳踏車於98
    年4 月6 日9 時8 分許經警以上開違規情形為由製單舉發，
    應到案日期為98年4 月21日前，而異議人於98年4 月14日向
    原處分機關提起申訴，經原處分機關轉請基隆市警察局第一
    分局查證後，仍認本件違規屬實，而由原處分機關於98年5
    月13日以基監字第裁42－RB0000000 號裁決書裁處異議人「
    罰鍰1,800 元，並記違規點數3 點」等情事，業經原處分機
    關聲明異議案件移送書記載明確，並有基隆市警察局98年4
    月23日基警一分五字第0980103809號函、基隆市警察局98年
    4 月6 日舉發違反道路交通管理事件通知單、交通部公路總
    局臺北區監理所基隆監理站98年5 月13日基監字第裁42－RB
    0000000 號違反道路交通管理事件裁決書在卷可稽，是異議
    人於上開時、地確有騎乘騎乘車牌號碼CMY－216號普通重型
    機器腳踏車之事實，首堪認定。
  (二)按汽車行駛至交岔路口，其行進、轉彎，應遵守燈光號誌；
    車輛面對圓形紅燈表示禁止通行，不得超越停止線或進入路
    口，道路交通安全規則第102 條第1 項第1 款、道路交通標
    誌標線號誌設置規則第206 條第1 項第5 款第1 目定有明文
    。次按交通警員製單舉發違反道路交通管理處罰條例所列之
    違規事實，本質上為行政處分，係公務員基於職務上權力，
    依法就特定之具體事件所為具公法上效果之單方行政行為，
    基於公務員為公法上行為具有公信力之原則，該行政處分當
    可被推定為真正，其據以依法處分之事實認定亦為正確無誤
    ，本此公信原則，乃立法者賦予行政機關制定違反道路交通
    事件統一裁罰標準及處理細則，使執勤警員得當機處分以維
    護交通秩序、安全之行政目的，是若無證據足資證明執勤員
    警之舉發有誤或有捏造事實違法取締之情事，則執勤警員本
    其維護交通秩序、安全職責所為之舉發，自應受到合法、正
    確之推定。再按交通部82年4 月22日交路字第009811號函釋
    「闖紅燈」認定標準，乃係為恐凡超越停止線即遽論處「闖
    紅燈」，則恐難為一般大眾所接受，亦非「道路交通管理處
    罰條例」當初立法精神，故為促使駕駛人回歸於對標線之認
    知，同時兼顧執法技術層面與大眾接受程度，茲將面對圓形
    紅燈時超越停止線或闖紅燈行為之認定敘述如后，以供參考
    ：1.車輛面對圓形紅燈時仍逕予穿越路口至銜接路段，含左
    轉、直行、迴轉及右轉（依箭頭綠燈允許行駛者除外）即視
    為闖紅燈之行為。2.有繪設路口範圍者：車輛無視於紅燈警
    示，有穿越路口之意圖，而車身已伸入路口範圍亦視同闖紅
    燈；若僅伸越停止線而未達路口範圍者，則視為不遵守標線
    指示。（可以處罰條例第60條第2 項第3 款之規定處分之）
    。3.無繪設路口範圍者：以車輛無視於紅燈號誌，而有穿越
    路口之企圖，其車身並已伸越停止線並足以妨害其他方向人
    （若有行人穿越道）、車通行者亦以闖紅燈論處；若僅車身
    伸越停止線則以不遵守標線指示視之。4.目前交岔路口已繪
    設網狀黃線區者暫以該範圍視作路口，未繪設者請公路主管
    機關依內政部警政署65年2 月16日警署交字第00249 號函之
    規定，視路況車況繪設路口範圍。5.另路口設有照相設施者
    並請有關單位依會議結論之認定標準配合調整以更能明確認
    定。末按，主管機關基於職權因執行特定法律之規定，得為
    必要之釋示，以供本機關或下級機關所屬公務員行使職權時
    之依據，此即「解釋性行政規則」（司法院大法官釋字第54
    8 號解釋參照）。上開函釋為道路交通管理處罰條例第8 條
    所定之公路主管機關（交通部公路總局各區監理所監理站）
    之上級機關交通部所發布，其對該條例所為之釋示自有上開
    「解釋性行政規則」之效力，足堪為各級機關適用法律及民
    眾認知執法機關適用法律意見之參考。
  (三)異議人雖以上開言詞置辯，然針對本案取締過程，經傳喚證
    人即基隆市警察局第一分局警備隊員警許炳榮於本院98年6
    月18日調查時具結證稱：「（問：在98年4 月6 日上午9 時
    8 分在基隆市○○路與愛二路口是否有告發CMY－216號車輛
    闖紅燈的事件？）是。」、「（問：所舉發的闖紅燈是他紅
    燈左轉或是紅燈直行？）是紅燈左轉。是由愛二路左轉仁五
    路。」、「（問：他這個路口的號誌有無左轉燈或是右轉燈
    ？）沒有，只有紅燈、黃燈、綠燈。」、「（問：依照此路
    況，這個路口是否為單行道，只能左轉到仁五路？）綠燈的
    時候才能左轉，是單行道，綠燈時也不能右轉。」、「（問
    ：你根據異議人的說詞是應該告發道路交通管理處罰條例第
    53條第2 項的紅燈右轉而不是闖紅燈？）闖紅燈是第1 項，
    但紅燈右轉是600 元。異議人的意思是說要罰600 元比較輕
    的那一條。」、「（問：是不是那邊不能紅燈右轉的關係？
    ）那邊不可能紅燈右轉，如果右轉的話那就是逆向行駛了。
    」、「（問：有無其他補充意見？）沒有，不過異議人紅燈
    左轉是事實，但他要我開比較輕的，我就沒辦法了。就是不
    能用紅燈右轉來告發他，除非是用修法來處理。」等語綦詳
    （見本院卷第25頁至26頁），顯然證人許炳榮對於舉發經過
    確有深刻印象、清晰記憶無訛，且證人許炳榮係依法執行職
    務之公務員，與異議人間素不相識且亦無宿怨嫌隙，堪信證
    人許炳榮應無甘冒偽證罪刑責風險而設詞構陷異議人之理；
    復參以異議人於本院98年6月18日訊問時亦自承有紅燈左轉
    事實，並於聲明異議狀附件一（事發詳細經過及異議內容說
    明）內坦承其因趕時間於紅燈尚餘40秒時，未按照紅燈號誌
    停止行駛，而以緊靠愛二路左側左轉仁五路左側，再直行以
    變換車道方式緩步向右側車道靠近，另佐以異議人聲明異議
    狀附件三所提照片3幀，顯見異議人確實無視紅燈號誌，其
    所騎乘之普通重型機器腳踏車車身，確有伸越停止線、行人
    穿越道而侵害行人及仁五路往南榮路方向用路人之路權，依
    據前開函釋之意旨，異議人上開行為應可認定有「駕車行經
    有燈光號誌管制之交岔路口闖紅燈」之違規情事。
  (四)綜上所述，本件異議人於上揭時、地，騎乘上開普通重型機
    器腳踏車所為「駕車行經有燈光號誌管制之交岔路口闖紅燈
    」之違規事實，應堪認定。從而，原處分機關依據道路交通
    管理處罰條例第53條第1 項、第63條第1 項第3 款，裁處異
    議人罰鍰1,800 元，並記違規點數3 點，核無違誤，本件聲
    明異議為無理由，應予駁回。
。
四、據上論斷，應依道路交通案件處理辦法第19條，裁定如主文
    。
中    華    民    國    98    年    6    月    26    日
                  交通法庭法  官  陳伯厚
以上正本證明與原本無異。
對於本件裁定如有不服，應於收受送達後5日內，向本院提出抗
告書狀，敘述抗告之理由，抗告於臺灣高等法院。
中    華    民    國    98    年    6     月    29    日
                          書記官  王惠萍


司法院資訊處製作；財團法人民間司法改革基金會備份。
